【裁判字號】    97,上訴,2578
【裁判日期】    971211
【裁判案由】    偽造文書等
【裁判全文】
臺灣高等法院臺中分院刑事判決        97年度上訴字第2578號
上  訴  人
即  被  告  甲○○  36歲民.
                    （另案於臺灣屏東監獄執行中）
上列上訴人因偽造文書等案件，不服臺灣苗栗地方法院97年度訴
字第358號中華民國97年8月5日第一審判決（起訴案號：臺灣苗
栗地方法院檢察署96年度偵字第5636號、97年度偵字第2118號）
，提起上訴，本院判決如下：
    主  文
原判決關於甲○○部分撤銷。
甲○○共同犯竊盜罪，累犯，處有期徒刑陸月。又共同犯行使偽
造私文書罪，累犯，處有期徒刑陸月。又共同犯行使偽造私文書
罪，累犯，處有期徒刑陸月。又共同犯行使偽造私文書罪，累犯
，處有期徒刑陸月。又共同犯行使偽造私文書罪，累犯，處有期
徒刑陸月。應執行有期徒刑貳年貳月。
    犯罪事實
一、甲○○曾因違反毒品危害防制條例案件，經苗栗地方法院於
    94年9月22日以94年度易字第601號判決，判處有期徒刑7 月
    ，嗣經本院於94年12月7日以94年度上易字第1397號判決，
    駁回上訴並確定，於95年9月20日因縮刑期滿執行完畢。竟
    不知悔改，復與洪文鑫為下列之犯罪行為：
(一)洪文鑫因在台灣苗栗看守所內與乙○○相識，知道乙○○有
    一點積蓄，遂與甲○○共同基於意圖為自己不法所有之犯意
    聯絡，於96年4月25日下午3時許，前往苗栗縣後龍鎮溪州里
    7鄰沙崙湖78之11號乙○○住處，推由甲○○與乙○○閒聊
    ，以分散乙○○之注意力，洪文鑫則藉口上廁所潛入房間內
    ，徒手竊取衣櫥內之現金新臺幣（下同）7萬元、乙○○所
    有之苗栗縣後龍鎮農會存摺、印章等物，洪文鑫得手後先將
    該7萬元私藏，不讓甲○○知道。
(二)洪文鑫與甲○○共同基於詐欺取財及行使偽造私文書之犯意
    聯絡，於96年4月26日，推由甲○○持乙○○之印章、存摺
    ，至苗栗縣後龍鎮○○里○○路153號苗栗縣後龍鎮農會，
    盜用乙○○之印章，將印文蓋在存摺類存款取款憑條上，於
    當日上午8時25分許，交給櫃台人員鍾清琴而行使該偽造之
    私文書，使鍾清琴因此陷於錯誤，讓甲○○盜領10萬得手，
    足生損害於乙○○及後龍鎮農會
(三)洪文鑫與甲○○又共同基於詐欺取財及行使偽造私文書之犯
    意聯絡，於96年4月26日上午10時41分許，推由甲○○持乙
    ○○之印章、存摺，在苗栗縣後龍鎮○○里○○路153號苗
    栗縣後龍鎮農會，盜用乙○○之印章，將印文蓋在存摺類存
    款取款憑條上，交給櫃台人員鍾清琴而行使該偽造之私文書
    ，使鍾清琴因此陷於錯誤，讓甲○○盜領5萬元得手，足生
    損害於乙○○及後龍鎮農會。
(四)洪文鑫與甲○○又共同基於詐欺取財及行使偽造私文書之犯
    意聯絡，於96年4月27日下午2時19分許，推由甲○○持乙○
    ○之印章、存摺，在苗栗縣後龍鎮○○里○○路153號苗栗
    縣後龍鎮農會，盜用乙○○之印章，將印文蓋在存摺類存款
    取款憑條上，交給櫃台人員黃月枝而行使該偽造之私文書，
    使黃月枝因此陷於錯誤，讓甲○○盜領8萬元得手，足生損
    害於乙○○及後龍鎮農會。
(五)洪文鑫與甲○○又共同基於詐欺取財及行使偽造私文書之犯
    意聯絡，於96年4月30日上午10時01分許，推由甲○○持乙
    ○○之印章、存摺，在苗栗縣後龍鎮○○里○○路153號苗
    栗縣後龍鎮農會，盜用乙○○之印章，將印文蓋在存摺類存
    款取款憑條上，交給櫃台人員鍾清琴而行使該偽造之私文書
    ，使鍾清琴因此陷於錯誤，讓甲○○盜領9千元得手，足生
    損害於乙○○及後龍鎮農會。
(六)洪文鑫、甲○○2人合計盜領得款23萬9千元，其中甲○○分
    得6萬元，餘17萬9千元為洪文鑫所得，計洪文鑫連同私藏之
    現金7萬元，共得款24萬9千元。嗣苗栗縣後龍鎮農會於96年
    4月30日中午發現異狀，通知乙○○進行查證，乙○○檢視
    衣櫥始驚覺現金、存摺、印章等遭竊，及存款遭盜領之事，
    調閱苗栗縣後龍鎮農會監視器畫面，認為盜領之人疑似係「
    洪文鑫」，乃向苗栗縣警察局竹南分局後龍分駐所報案，警
    方將洪文鑫移送檢察官偵辦後，因洪文鑫一再否認盜領之人
    係其本人，檢察官要求洪文鑫前去內政部警政署刑事警察局
    接受測謊，其雖通過測謊，然其於測謊後向測謊人員供出領
    款人係綽號「空仔」之甲○○，檢察官遂命竹南分局偵查員
    提解正在台灣屏東監獄服刑之甲○○，前往內政部警政署刑
    事警察局進行測謊，而甲○○在刑事警察局測謊人員進行測
    謊前，向竹南分局偵查員坦承上開竊盜及盜領案件，確係其
    與洪文鑫所為，警方轉而繼續偵訊洪文鑫，洪文鑫始向警方
    坦承上情。
二、案經乙○○訴由苗栗縣警察局竹南分局報請台灣苗栗地方法
    院檢察署檢察官偵查起訴。
    理  由
一、證據能力之認定：按被告以外之人（包括證人、鑑定人、告
    訴人、被害人及共同被告等）於審判外之陳述雖不符刑事訴
    訟法第15 9條之1至之4等4條之規定，而經當事人於審判程
    序同意作為證據，法院審酌該言詞陳述或書面陳述作成時之
    情況，認為適當者，亦得為證據；當事人、代理人或辯護人
    於法院調查證據時，知有刑事訴訟法第159條第1項不得為證
    據之情形，而未於言詞辯論終結前聲明異議者，視為有前項
    之同意，同法第159條之5定有明文。本案下列引用之證人或
    書面，被告、檢察官於本院準備程序表示不爭執，且於本院
    審理調查時告以要旨亦未聲明異議，並表示沒有意見，且均
    未於言詞辯論終結前對該等筆錄內容或書面異議，依上開規
    定，下列引用之證人或書面，均具有證據能力。
二、訊據上訴人即被告甲○○（下稱被告）對於上開犯罪事實，
    除對犯罪事實一 (一)辯以：係洪文鑫誘騙伊與被害人乙○
    ○聊天之際，乘機入內行竊乙○○之物，伊事先並不知情等
    語外，餘均坦白承認。經查：共同被告洪文鑫自警詢時即陳
    以：其與甲○○一同至乙○○住處，由甲○○負責與乙○○
    在客廳聊天，其則趁機上廁所，進入乙○○房間內，拿取他
    的農會存款簿、印章及7萬元等語（見97年度偵字第2118號
    卷第8頁）、於偵查中亦陳以：盜領乙○○的存摺，是其與
    甲○○去偷的，那天躲在廁所乘機下手等語，核與被告於警
    詢供稱：洪文鑫叫伊在外面把風等語、於偵查中供稱：是伊
    與洪文鑫一起去偷乙○○的存摺然後去盜領的等語相吻合。
    且被告於原審亦為認罪之表示，是被告事辯稱不知情云云，
    並不足採信。至於被告坦白承認部分，除其自白外，並有同
    案被告洪文鑫於警詢時及偵、審中之陳述、被害人乙○○於
    警詢時及檢察官偵查中之指訴、證人鍾清琴、黃月枝於警詢
    時及檢察官偵查中之證述、苗栗縣後龍鎮農會存摺交易明細
    查詢1紙、監視器錄影翻拍照片2張、苗栗縣後龍鎮農會函附
    苗栗縣後龍鎮農會96年4月26日存摺類存款取款憑條影本2
    紙、苗栗縣後龍鎮農會96年4月27日存摺類存款取款憑條
    影本1紙、苗栗縣後龍鎮農會96年4月30日存摺類存款取款
    憑條影本1紙暨內政部警政署刑事警察局96年12月24日刑鑑
    字第0960190349號函附鑑定書1份等附卷可稽。綜上所述，
    本件事證明確，被告犯行堪以認定。
三、核被告於犯罪事實欄一之（一）所為，均係犯刑法第320 條
    第1項之竊盜罪；於犯罪事實欄一之（二）、（三）、（四
     ）、（五）所為，均係犯刑法216條、第210條之行使偽造
    私文書罪、第339條第1項之詐欺取財罪。被告就上開犯行，
    與洪文鑫有犯意聯絡及行為分擔，應論以共同正犯。被告盜
    用印章印文之行為，係偽造私文書之部分行為，而其偽造私
    文書之低度行為，復為行使之高度行為所吸收，不另論罪。
    起訴書認為被告，同時構成刑法第217條第2項之盜用印章印
    文罪，固有未洽，然業經公訴檢察官於原審當庭更正適用法
    條為行使偽造私文書罪，無變更起訴法條問題，附此敘明。
    被告於犯罪事實欄一之（二）、（三）、（四）、（五）中
    ，每次以1盜領存款行為，同時觸犯行使偽造私文書及詐欺
    取財2罪名，為想像競合犯，均應依刑法第55條想像競合犯
    之規定，從一重之行使偽造私文書罪處斷，起訴書認為係不
    同之數行為，尚有未洽，併此敘明。又被告甲○○曾因違反
    毒品危害防制條例案件，經苗栗地方法院於94年9月22日以
    94年度易字第601號判決，判處有期徒刑7月，嗣經本院於94
    年12月7日以94年度上易字第1397號判決，駁回上訴並確定
    ，於95年9月20日因縮刑期滿執行完畢等情，有台灣高等法
    院被告前案紀錄表在卷足憑，其於5年內再故意犯本件有期
    徒刑以上之刑之罪，均為累犯，皆應依刑法第47條第1項之
    規定，加重其刑。被告所犯1次竊盜罪，4次行使偽造私文書
    罪，係犯意各別之數罪，應分論併罰。
四、原判決認被告罪證明確而予科刑，固非無見，惟查：刑法上
    之共同正犯，雖應就全部犯罪結果負其責任，但科刑時仍應
    審酌刑法第57條各款情狀，為各被告量刑輕重之標準，並非
    必須科以同一之刑。本案中洪文鑫係居於主導之地位，且分
    得大部分犯罪款項，其情節顯較被告甲○○為重，惟原判決
    未予以審酌上情仍科以同一之刑，自有未洽。被告否認犯罪
    部分固不足取，而無理由，惟其上訴意旨亦指摘及此，則有
    理由，原判決既有上述不當之處，自應由本院予以撤銷改判
    。爰審酌被告有上開前科紀錄，足見其素行不佳，不知悔改
    一再犯罪，犯罪手法尚稱平和，於本件犯罪上處於次要地位
    、分得較少款款、犯罪情節較洪文鑫為低，犯後態度尚稱良
    好及犯後迄今尚未與被害人成立民事和解等一切情狀，量處
    如主文第二項所示之刑，並定其應執行之刑。至偽造之取款
    憑條4張，因已附在苗栗縣後龍鎮農會相關之會計憑證上，
    屬於該農會所有，本院自不另為沒收之諭知，附此敘明。
據上論斷，應依刑事訴訟法第369條第1項前段、第364條、第299
條第1項前段，刑法第28條、第216條、第210條、第320條第1項
、第339條第1項、第55條、第47條第1項、第51條第5款，刑法施
行法第1條之1，判決如主文。
本案經檢察官丙○○到庭執行職務。
中    華    民    國    97    年    12    月    11    日
            刑事第八庭  審判長法  官  羅  得  村
                              法  官  張  靜  琪
                              法  官  吳  進  發
以上正本證明與原本無異。
竊盜部分不得上訴，餘得上訴。
如不服本判決應於收受送達後十日內向本院提出上訴書狀，其未
敘述上訴理由者，並得於提起上訴後十日內向本院補提理由書（
均須按他造當事人之人數附繕本）「切勿逕送上級法院」。
                              書記官  柯  孟  伶
中    華    民    國    97    年    12    月    12    日


司法院資訊處製作；財團法人民間司法改革基金會備份。
